臺灣臺南地方法院刑事判決
110年度訴字第1228號
公  訴  人  臺灣臺南地方檢察署檢察官
被      告  王獻緯


選任辯護人  鍾旺良律師
            蔡進欽律師
            蔡弘琳律師
上列被告因違反毒品危害防制條例案件，經檢察官提起公訴（10
9年度偵緝字第1088號），本院判決如下：
    主  文
王獻緯幫助犯製造第二級毒品罪，處有期徒刑壹年玖月。緩刑肆
年。
    事  實
一、王獻緯與林育全係朋友關係。緣林育全、林世宗、許龍益、
    邱建瑋、姜淙葦（即林育全之妻弟）等5人（上5人所涉製造
    第二級毒品犯行，經最高法院110年度台上字第5361號判決
    各處有期徒刑6年10月、4年、4年、4年、4年7月確定），均
    明知甲基安非他命係毒品危害防制條例第2條第2項第2款所
    定之第二級毒品，未經許可，不得擅自製造、持有，竟仍基
    於製造第二級毒品甲基安非他命之犯意聯絡，因林育全欲製
    造甲基安非他命，無法獨力完成，遂自民國108年7、8月間
    起，分別向林世宗、許龍益、姜淙葦、邱建瑋等4人告知欲
    製造甲基安非他命後，商請林世宗等4人參與。林育全再陸
    續駕駛車牌號碼0000-00號自小客車或向許龍益借用大貨車
    或租用之車輛，單獨或夥同姜淙葦至臺南市或屏東縣不詳化
    工行等處多次購入製造甲基安非他命所需之原料、器具及防
    護用品。林育全另向林世宗借用林世宗所承租經營洗車場用
    之位於「臺南市○○區○○路000巷000弄00○0號」鐵皮屋（以下
    簡稱甲地），及向不知情之哀春善（即友人何元欽之母，何
    元欽部分另經不起訴處分）借用位於「臺南市○○區○○○段000
    00地號」上之鐵皮屋（雞寮）（以下簡稱乙地），作為藏置
    製造毒品原料、器具及防護用品之處所。林育全並以金額不
    等之報酬，指示許龍益、邱建瑋、姜淙葦等3人協助搬運製
    毒原料與器具，且以其所交付工作用手機內之社交軟體Face
    time作為聯絡工作之用。同年10、11月間，林育全再另向真
    實姓名與年籍均不詳綽號「阿財」男子，先賒帳購得製造甲
    基安非他命之先驅原料（俗稱「大料」）約100公斤，並約
    定於林育全製造甲基安非他命成功後，將成品交由「阿財」
    出售並抵付上開賒帳款項。林育全並另委請王獻緯，出面向
    不知情之吳文和承租位於「臺南市○○區○○路0○00號」之透天
    厝（以下簡稱「丙地」）。
二、王獻緯明知林育全欲在「丙地」從事有關製造毒品之不法工
    作，竟仍基於幫助製造第二級毒品甲基安非他命之犯意，於
    108年12月2日，先為林育全出名向不知情之吳文和承租「丙
    地」（租用期間自108年12月5日起至109年12月4日止），且
    為林育全支付租金、押金，以利林育全充作製毒場所。林育
    全於此期間，另指示林世宗以上開手機聯繫許龍益、邱建瑋
    、姜淙葦等人先到上開洗車場（甲地）集合後，再由林育全
    駕車搭載林世宗，另由許龍益駕車搭載邱建瑋、姜淙葦，共
    同至臺南市新化區軍用靶場旁空地進行第一階段「鹵化」之
    製毒行為（俗稱「化大料」），並由林育全以自行於網路習
    得之製毒技術負責在現場洗料；林世宗則在附近土地公廟負
    責把風；許龍益、邱建瑋、姜淙葦等3人在場依林育全之指
    示協助搬運清洗製毒原料器具及曬乾麻黃素等工作，許龍益
    另協助攪拌大料，林世宗最後亦前往現場協助收拾搬運製毒
    器具。其5人即以此方式共同完成上開鹵化階段之製毒行為
    。其後，王獻緯再協助林育全、姜淙葦搬運製造毒品所需器
    具、原料進入「丙地」，且協助保管「丙地」鑰匙，以利林
    育全在「丙地」之透天厝內進行第二階段「氫化」之製毒行
    為，及第三階段「純化」之製毒行為，林育全、林世宗、許
    龍益、邱建瑋、姜淙葦等5人因而以上開方式成功製造甲基
    安非他命。
三、案經屏東縣政府警察局及臺南市政府警察局歸仁分局報告臺
    灣臺南地方檢察署檢察官偵查起訴。
    理  由
壹、程序部分
    按被告以外之人於審判外之陳述，雖不符刑事訴訟法第159
    條之1至第159條之4之規定，而經當事人於審判程序同意作
    為證據，法院審酌該言詞陳述或書面陳述作成時之情況，認
    為適當者，亦得為證據；當事人、代理人或辯護人於法院調
    查證據時，知有第159條第1項不得為證據之情形，而未於言
    詞辯論終結前聲明異議者，視為有前項之同意，刑事訴訟法
    第159條之5定有明文。查本院用以認定犯罪事實存否之各項
    證據資料，其中屬於被告以外之人於審判外之言詞、書面陳
    述，雖係傳聞證據，然當事人、辯護人於本院準備程序時，
    均已表示同意上開言詞、書面陳述，均有證據能力，復據本
    院於審理之調查證據程序逐一提示並告以要旨，當事人、辯
    護人均未爭執上開證據之證據能力，且於言詞辯論終結前亦
    未聲明異議，本院審酌此等證據資料作成時之情況，核無違
    法不當之瑕疵，亦無其他違反法定程序取證之情形，且與待
    證事實具有關連性，以之作為本案之證據亦屬適當，應有證
    據能力。
貳、實體部分 
一、上開犯罪事實業據被告於本院審理時坦承不諱，且有附表一
    、二所列證據附卷可稽；足見被告自白與事實相符，應可採
    信。從而，本件事證明確，被告前揭犯行，堪以認定，應予
    依法論科。
二、論罪科刑
  ㈠按行為後法律有變更者，適用行為時之法律，但行為後之法
    律有利於行為人者，適用最有利於行為人之法律，刑法第2
    條第1項定有明文。經查：
  ⑴被告行為後，毒品危害防制條例第4條第2項業於109年7月15
    日修正施行。毒品危害防制條例第4條第2項修正前原規定：
    「製造、運輸、販賣第二級毒品者，處無期徒刑或7年以上
    有期徒刑，得併科新臺幣1千萬元以下罰金。」修正後則規
    定為：「製造、運輸、販賣第二級毒品者，處無期徒刑或十
    年以上有期徒刑，得併科新臺幣一千五百萬元以下罰金。」
    經新舊法比較，修正後之條文既提高法定刑，自以修正前之
    規定較有利於被告。
　⑵被告行為後，毒品危害防制條例第17條第2項業於109年7月15
    日修正施行。毒品危害防制條例第17條第2項修正前原規定
    ：「犯第四條至第八條之罪於偵查及審判中均自白者，減輕
    其刑。」修正後則規定為：「犯第四條至第八條之罪於偵查
    及歷次審判中均自白者，減輕其刑。」經新舊法比較，修正
    後之條文既較為嚴格，自以修正前之規定較有利於被告。
　㈡按刑法上幫助犯，係指於他人實行犯罪前或實行之際，基於
    幫助之意思，故意予以便利或協助，以利其犯罪之實行者而
    言。是幫助犯須對正犯之犯罪事實、犯罪之實行及其本人之
    行為將有助於正犯犯罪之遂行等3項具有認識，並決意為之
    ，始能成立（最高法院102年度臺上字第3129號判決意旨參
    照）。被告受林育全之委託，出面向不知情之吳文和承租「
    丙地」，供林育全充作製毒場所，再協助林育全搬運製造毒
    品所需器具、原料進入「丙地」，且協助保管「丙地」鑰匙
    ，被告所為屬製造毒品構成要件以外之行為，係屬幫助犯。
    核被告所為，係犯刑法第30條第1項、修正前毒品危害防制
    條例第4條第2項之幫助製造第二級毒品罪。
　㈢刑之減輕事由
　⑴幫助犯
    被告前揭犯行，未實際參與林育全、林世宗、許龍益、邱建
    瑋、姜淙葦等5人製造第二級毒品之犯行，所犯情節較正犯
    輕微，爰依刑法第30條第2項規定，減輕其刑。
　⑵偵審自白
    修正前毒品危害防制條例第17條第2項規定「犯第4條至第8
　　條之罪，於偵查及審判中均自白者，減輕其刑」，其立法理
　　由，係為使刑事訴訟程序儘早確定，以節省司法資源，並鼓
　　勵被告自白認罪，以開啟其自新之路。又所謂自白，係針對
　　被嫌疑為犯罪之事實陳述，不包括該事實之法律評價（最高
　　法院98年度台上字第448號裁判意旨參照）。查被告於本案
　　偵查時，已對本案之犯罪事實詳予陳述，並於本院審理時坦
　　承不諱，足見其於偵查及審判中均自白，揆諸前開說明，應
　　依修正前毒品危害防制條例第17條第2項減輕其刑。
　⑶被告前揭犯行，同有2種以上減輕事由（偵審自白、幫助犯
　　），應依刑法第70條規定，遞減輕之。
　⑷按刑法第59條規定之酌量減輕其刑，必須犯罪另有特殊之原
    因與環境，在客觀上足以引起一般同情，認為即使予以宣告
    法定最低度刑期，猶嫌過重者，始有其適用。如別有法定減
    輕之事由，應先依法定減輕事由減輕其刑後，猶嫌過重時，
    始得為之（最高法院103年度台上字第1905號、88年度台上
    字第1862號判決意旨參照）。查被告上開犯行，已有2種刑
    之減輕事由，業如前述。又被告所犯幫助製造第二級毒品犯
    行，其所提供製毒場所「丙地」遭警查獲之毒品原料，數量
    非小，此有臺灣高等法院臺南分院109年度原上訴字第15號
    刑事判決（林育全、林世宗、許龍益、邱建瑋、姜淙葦等5
    人所犯製造第二級毒品罪）可參，是其客觀上並無足以引起
    社會上一般人之同情，而有情輕法重之憾，自無刑法第59條
    規定酌量減輕其刑規定之適用。從而，被告之辯護人請求本
    院依刑法第59條規定減刑云云，並無理由。
　㈣爰審酌被告受林育全之託，出面向不知情之吳文和承租「丙
    地」，供林育全充作製毒場所，再協助林育全搬運製造毒品
    所需器具、原料進入「丙地」，且協助保管「丙地」鑰匙，
    幫助林育全、林世宗、許龍益、邱建瑋、姜淙葦等5人製造
    第二級毒品，不僅助長施用毒品之惡習，且危害國民身心健
    康及社會風氣甚鉅，對社會治安亦有嚴重負面影響，所為誠
    屬不該，惟念及被告犯後坦承犯行，態度並非不良，且無前
    科紀錄，素行亦非不佳，且係無償提供「丙地」，犯罪情節
    顯較製毒正犯林育全、林世宗、許龍益、邱建瑋、姜淙葦等
    5人為輕，暨考量被告之智識、生活家庭經濟狀況等一切情
    狀，量處如主文所示之刑。又被告係無償提供「丙地」，業
    經本院認定如前，故被告無犯罪所得，併予敘明。
　㈤被告未曾受有期徒刑以上刑之宣告，有臺灣高等法院被告前
　　案紀錄表在卷可佐，因一時失慮致罹刑典，復酌以被告於製
　　造毒品犯罪結構中之角色地位，係受林育全委託去承租「丙
　　地」供作製毒場所，惡性較輕，於犯後亦坦承犯行，已見悔
　　意，諒其經此偵、審程序及刑之宣告，應能知所警惕，故認
　　對其宣告之刑以暫不執行為適當，爰依刑法第74條第1項第
　　1款之規定，併予宣告緩刑4年。
據上論斷，依刑事訴訟法第299條第1項前段，修正前毒品危害防
制條例第4條第2項、第17條第2項，刑法第2條第1項前段、第11
條、第30條、第74條第1項第1款，判決如主文。　　　
本案經檢察官郭書鳴提起公訴，檢察官蘇聖涵到庭執行職務。
中　　華　　民　　國　　111 　年　　1 　　月　　20　　日
　　　　　　　　　刑事第八庭   審判長法　官　鄭燕璘
　　　　　　　　　                   法  官  陳碧玉
　　　　　　　　　                   法  官  郭瓊徽 
以上正本證明與原本無異。
如不服本判決應於收受本判決後20日內向本院提出上訴書狀，並
應敘述具體理由。其未敘述上訴理由者，應於上訴期間屆滿後20
日內向本院補提理由書狀（均須按他造當事人之人數附繕本）「
切勿逕送上級法院」。 
                                     書記官  王珮君
中　　華　　民　　國　　111 　年　　1 　　月　　20　　日
卷目：1.屏東縣政府警察局屏縣刑民重字第10932593700號刑案
偵查卷宗（下稱「警卷」）
      2.臺灣臺南地方檢察署108年度偵字第21307號偵查卷宗㈠
        （下稱「偵21307-1卷」）
      3.臺灣臺南地方檢察署108年度偵字第21307號偵查卷宗㈡
        （下稱「偵21307-2卷」）
      4.臺灣臺南地方檢察署108年度偵字第21307號偵查卷宗㈢
        （下稱「偵21307-3卷」）
      5.臺灣臺南地方檢察署109年度偵緝字第1088號偵查卷宗
        （下稱「偵緝卷」）
      6.臺灣臺南地方法院110年度訴字第1228號刑事卷宗（下
        稱「本院卷」）
　　　　
附錄
修正前毒品危害防制條例第4條第2項
製造、運輸、販賣第二級毒品者，處無期徒刑或七年以上有期徒
刑，得併科新臺幣一千萬元以下罰金。　　
附表一：
編號         證據名稱 出處  1. 證人林育全之證述 警卷第17至20頁反面、第21至23頁反面、第27頁正反面、偵21307-1卷第33至40頁、偵21307-2卷第45至56頁、第323至328頁、偵21307-2卷第335至336頁、第347至348頁、第349至351頁、偵21307-3卷第27至33頁、第307至310頁、第311至314頁、偵緝卷第433至444頁  2. 證人姜淙葦之證述 警卷第30至33頁反面、偵21307-1卷第45至52頁、偵21307-2卷第69至77頁、偵21307-3卷第13至17頁、第277至283頁  3. 證人吳文和之證述 警卷第63至64頁  4. 證人林世宗之證述 警卷第5至8頁反面、第11至13頁、偵21307-1卷第85至92頁、偵21307-2卷第23至28頁、偵21307-3卷第19至24頁、第43至47頁第63至67頁、第297至300頁、第301至303頁  5. 證人許龍益之證述 警卷第36至39頁、第40至42頁反面、偵21307-1卷第71至77頁、偵21307-2卷第81至87頁、第375至380頁、第387至389頁、偵21307-3卷第5至10頁、第287至290頁、第291至294頁  6. 證人邱建瑋之證述 警卷第45至48頁反面、第49至51頁、偵21307-1卷第105至112頁、偵21307-2卷第59至65頁、第355至359頁、第365至367頁、第369至371頁、偵21307-3卷第37至41頁、第267至270頁、第271至273頁  7. 證人何元欽之證述 偵21307-2卷第15至19頁  8. 證人哀春善之證述 警卷第60至61頁、偵21307-3卷第103至105頁  9. 房屋租賃契約書、協議書、王獻緯身份證正反面影本各1份 警卷第65至68頁  10. 屏東縣政府警察局現場勘察報告暨附件採證照片、勘察採證同意書、證物清單、搜索扣押筆錄暨扣押物品目錄表、送驗證物檢視暨秤重紀錄單、内政部警政署刑事警察局鑑定書影本暨刑事案件證物採驗紀錄表共1份 偵緝卷第105至284頁  11. 林育全指認王獻緯之109年1月14日指認犯罪嫌疑人紀錄表 警卷第24至25頁、偵21307-2卷第329至331頁  12. 臺灣高等法院臺南分院109年度原上訴字第15號刑事判決 偵緝卷第469至495頁  
附表二：附表一編號12之判決所憑之證據
編號         證據名稱 出處 1. 扣案行動電話門號0000-000000號與暱稱「眼鏡」之imessage對話紀錄手機畫面翻拍照片7張 警卷第26頁正反面、偵21307-2卷第333至334、361至362頁、21307-3卷第49至55頁 2. 屏東縣政府警察局刑事警察大隊108年12月22日「甲地」之搜索扣押筆錄、扣押物品目錄表各1份 警卷第69至75 頁、偵21307-1卷第113至121頁、偵21307-2卷第97至105頁 3. 屏東縣政府警察局刑事警察大隊108年12月22日「丙地」搜索扣押筆錄、扣押物品目錄表各1份 警卷第76至84 頁、偵21307-1卷第123至133頁、偵21307-2卷第107至117頁 4. 屏東縣政府警察局刑事警察大隊108年12月22日「乙地」搜索扣押筆錄、扣押物品目錄表各1份 警卷第85至89 頁、偵21307-1卷第135至143頁、偵21307-2卷第119至125頁 5. 屏東縣政府警察局刑事警察大隊扣押筆錄、扣押物品目錄表各1份（邱建瑋手機2隻） 警卷第90至93頁、偵21307-1卷第145至151頁 6. 臺南市政府警察局歸仁分局109年1月14日林育全住處扣押筆錄、扣押物品目錄表各1份（林育全手機2隻） 警卷第94至97頁、偵21307-3卷第337至343頁 7. 内政部警政署刑事警察局109年2月14日刑生字第1088030249號鑑定書暨刑事案件證物採驗紀錄表1份 警卷第98至103、111至116 頁 8. 內政部警政署刑事警察局109年4月15日刑鑑字第1088030215號鑑定書暨刑事案件證物採驗紀錄表1份 警卷第104至110 頁、偵21307-3卷第257至263頁 9. 本院108年12月26日南院武刑凱108急搜17字第1080050244號函暨逕行搜索指揮書 警卷第117頁正反面、偵21307-2卷第275頁 10. 搜索扣押現場照片69張 偵21307-1卷第249至284 頁、偵21307-2卷第127至161頁 11. 屏東縣政府警察局刑警大隊承辦員警於108年12月23日出具之偵查報告1份 偵21307-2卷第95頁 12. 屏東縣政府警察局刑警大隊承辦員警109年1月20日職務報告1份 偵21307-2卷第381頁 13. 扣案0000000000、0000000000手機比對照片3張 偵21307-2卷第383頁 14. 屏東縣政府警察局刑警大隊承辦員警109年2月25日職務報告1份(含扣案手機經鑑識查獲之即時訊息18則) 偵21307-3卷第115至、117至120頁